【裁判字號】    98,訴,1051
【裁判日期】    981211
【裁判案由】    強盜
【裁判全文】
臺灣桃園地方法院刑事判決              98年度訴字第1051號
公  訴  人  臺灣桃園地方法院檢察署檢察官
被      告  甲○○
指定辯護人  本院公設辯護人林銘宏
上列被告因竊盜案件，經檢察官提起公訴（98年度偵字第9950號
），本院判決如下：
    主  文
甲○○攜帶兇器毀壞安全設備竊盜，未遂，累犯，處有期徒刑壹
年，扣案之鐵鎚、一字起子各壹支均沒收。
    事  實
一、甲○○於民國97年間因毒品危害防制條例案件，經本院判處
    有期徒刑3月確定，甫於98年2月12日易科罰金執行完畢，猶
    不思悔改，竟意圖為自己不法之所有，於98年4月25日上午9
    時許，攜帶其所有在客觀上足供兇器使用之鐵鎚、一字起子
    各1支，前往桃園縣平鎮市○○路○段277巷8弄32號乙○○、
    丁○○、丙○○共同居住之處所，欲竊取屋內財物，即爬上
    該處後方加蓋之1樓建物之屋頂平臺以接近財物，而著手於
    竊盜行為之實行，旋持鐵鎚、一字起子先敲擊該處設置之鋁
    門，因無法開啟，再以上開工具敲擊該處設置之氣窗之內灌
    有水泥之欄杆，於已毀壞該欄杆尚未得以逾越前開安全設備
    進入屋內竊得財物之際，適為丁○○發覺驚呼，致未得逞。
    甲○○見事跡敗露，隨即逃匿，嗣於同日上午11時30分許，
    經警於該處附近之土地公廟前大水溝內查獲，且扣得甲○○
    遺落在行竊現場附近之上開鐵鎚、一字起子各1支。
二、案經乙○○訴由桃園縣政府警察局平鎮分局報請臺灣桃園地
    方法院檢察署檢察官偵查起訴。
    理  由
一、訊據被告甲○○固坦承其於前揭時間有攜帶其從事水電工作
    所須知工具如上開鐵鎚、一字起子以及電鑽、零配件等物，
    到達前揭建物之屋頂平臺等情不諱，惟矢口否認有何竊盜犯
    行，辯稱：當時伊正躲在附近廢棄工廠2樓施用毒品，係為
    逃避巡邏警員，方由廢棄工廠2樓爬至緊鄰之鐵皮屋頂，再
    由鐵皮屋頂跳抵上址屋頂平臺，但未手持鐵鎚、一字起子敲
    擊前開安全設備，更無行竊財物之意圖云云。
二、經查，發現被告時現場附近沒有警察，且丁○○聽聞有敲擊
    門及窗戶之聲音，即前往察看，發現被告兩手分持鐵鎚、一
    字起子正在敲擊上開窗戶之欄杆，欄杆被敲損壞，且丁○○
    發現被告並大喊有小偷，被告未予說明係躲避警察，竟以髒
    話辱罵等情，分據證人乙○○、丁○○於本院審理時證述詳
    盡（見本院訴字卷第77頁、78頁背面、79頁），並有扣案之
    鐵鎚、一字起子及蒐證照片（見偵卷第30頁）可佐，顯見被
    告並非為躲避警察，始偶然到達上開屋頂平臺，其無正當目
    的到達該處，甚至以上開工具敲擊氣窗欄杆，其欲侵入行竊
    之情，灼然明甚。被告及辯護人主張被告應無行竊之意圖云
    云，自非可採。又被告會選擇該處下手及避免被查獲，顯已
    經過觀察屋內動靜及搜尋屋內確有財務，且其一旦破窗而入
    ，即處於隨時可搜取財物之地位，客觀上足認其此等舉動顯
    屬其侵犯他人財物具有一貫密接關係之行為，並對上址住宅
    居住人就該室內財物之支配力，已有加以排除而移轉持有之
    直接且現實的危險性。按刑法竊盜罪所保護之法益乃各個人
    對其所管領動產之支配力，此在同法第321條之加重竊盜罪
    亦然，是於決定竊盜行為著手之時點，即應考慮具體財產持
    有人之支配力是否已有被侵害之直接或現實危險性，就侵入
    住宅竊盜犯罪之型態觀之，若行為人不僅有侵入住宅之行為
    ，且已開始有搜尋、物色財物、或為物色財物而接近財物之
    動作，自應認行為人之行為對住宅居住人就各個動產之支配
    力已有加以排除而移轉持有之直接或現實危險性，而非僅單
    純侵害住宅居住人居住安寧之法益。從而，縱被告尚未竊得
    財物，揆諸上揭說明，其當已著手竊盜行為之實行。綜上所
    述，本案事證明確，被告前揭辯解，要屬臨訟畏罪飾卸之詞
    ，尚難採信，其犯行堪以認定。
三、按刑法第321條第1項第3款所定兇器種類並無限制，凡客觀
    上足以對人之生命、身體、安全構成威脅，具有危險性者均
    屬之（最高法院79年台上字第5253號判例意旨參照）。查被
    告所持之鐵鎚為木柄及金屬製成，木柄全長32公分，木柄前
    端連接長約12.5公分之金屬製品，該金屬製品質地堅硬、前
    端尖銳；至一字起子全長達23公分，前端為質地堅硬、尖銳
    之金屬，業經本院當庭勘驗屬實（見本院訴字卷第39頁），
    客觀上皆可危害人之生命、身體、安全，均屬兇器無疑。再
    按刑法第321條第1項第2款所謂之「門扇」係指門戶、窗、
    扇等阻隔出入之設備而言，至於鐵門窗乃防盜之安全設備，
    並非單純之門扇，倘若行為人係破壞鐵門窗竊盜，自不得將
    鐵門窗論為門扇（最高法院73年度台上字第3398號判決意旨
    參照）。查被告所毀壞之前揭鋁門與氣窗欄杆，分別係鋁製
    板面及內灌水泥之塑膠欄杆以防範竊賊侵入，俱乃防盜之安
    全設備，尚非作為阻隔一般進出路徑之門扇用途，故應論屬
    安全設備之範疇。核被告所為，係犯刑法第321條第2項、第
    1項第2款、第3款之攜帶兇器毀壞安全設備竊盜未遂罪。公
    訴意旨認被告為脫免逮捕，竟當場持上開鐵鎚對乙○○施暴
    ，致乙○○受有左手肘及雙手擦傷等傷害，被告應依刑法第
    330條第2項、第1項之加重強盜未遂罪處斷云云。惟按刑法
    第329條之準強盜罪，旨在以刑罰之手段，保障人民之身體
    自由、人身安全及財產權，免受他人非法之侵害，立法者就
    竊盜或搶奪而當場施以強暴、脅迫者，僅列舉防護贓物、脫
    免逮捕或湮滅罪證3種經常導致強暴、脅迫行為之具體事由
    ，係選擇對身體自由與人身安全較為危險之情形，視為與強
    盜行為相同，而予以重罰，則擬制為強盜行為之準強盜罪構
    成要件行為，雖未如刑法第328條強盜罪之規定，將實施強
    暴、脅迫所導致被害人或第三人不能抗拒之要件予以明文規
    定，惟必於竊盜或搶奪之際，當場實施之強暴、脅迫行為，
    已達使人難以抗拒之程度，該行為之客觀不法，方與強盜行
    為之客觀不法相當，而得與強盜罪同其法定刑（司法院釋字
    第630號解釋闡述甚明）。依照證人乙○○於本院審理時證
    述：被告要跑，伊擋住被告，被告從包包裡面拿出鐵鎚，被
    告將鐵鎚舉在身前加以震動，要伊放被告離開，但伊不肯還
    用手環抱被告，將被告推倒在地，彼此抱著滾了2圈，之後
    丁○○與鄰居到達，被告就側身在地上求饒，而伊站著一直
    拉住被告的衣服，被告不斷請求放其離開，後來伊手一鬆開
    ，被告乘隙就從人群間空隙跑掉等語（見本院訴字卷第75頁
    背面），可知乙○○係為達阻止被告離開現場方行阻攔，而
    被告為了逃逸，乃手持鐵鎚虛張聲勢加以威嚇，惟乙○○仍
    上前環抱被告並將其推倒在地，嗣後被告乘隙始逃脫，足認
    乙○○尚未因被告持械威嚇之脅迫行為，致達難以抗拒之程
    度；又乙○○將被告推倒在地，並與被告環抱在地後翻滾，
    乙○○雖因此受有左手肘及雙手擦傷等傷害（見卷附壢新醫
    院診斷證明書，附於偵卷第34頁），惟上開傷勢顯非鐵鎚敲
    擊所造成，況證人乙○○於本院審理時亦稱：伊不確定被告
    有無攻擊之動作，且不清楚究竟係如何受傷，亦非遭器物打
    到等語（見本院訴字卷第75頁背面、第77頁），益徵乙○○
    所受上開傷勢極有可能係壓制被告在地翻滾過程中所造成，
    顯見被告為脫逃僅持械虛張聲勢，但乙○○並未因被告所為
    而達於難以抗拒之程度，亦無證據證明被告確有持鐵鎚攻擊
    乙○○成傷之事證，是依前揭說明，自與刑法準強盜罪之構
    成要件有間，尚難論處被告加重強盜未遂罪，然起訴之基本
    社會事實同一，應變更起訴法條，附此敘明。被告已著手於
    攜帶兇器毀壞安全設備竊盜之犯行，未生取得財物之結果，
    為未遂犯，應依刑法第25條第2項規定，按既遂犯之刑減輕
    刑度。被告有如事實欄所載之犯罪科刑執行情形，有臺灣高
    等法院被告全國前案紀錄表在卷可考，其前受有期徒刑執行
    完畢，於5年以內故意再犯本案有期徒刑以上之罪，為累犯
    ，應依刑法第47條第1項之規定加重其刑，並依法先加後減
    。爰審酌被告前有傷害、攜帶兇器踰越牆垣竊盜之前科素行
    、犯罪之手段、所生之危害、迄今未與被害人達成和解、犯
    後態度及參酌被告之智識程度、生活狀況等一切情狀，量處
    如主文所示之刑。扣案之鐵鎚、一字起子，為被告所有，業
    據被告供明在卷（見本院訴字卷第37頁背面），並係供本案
   加重竊盜犯罪所用之物，併 依刑法第38條第1項第2款之規定
   宣告沒收。
據上論斷，應依刑事訴訟法第299條第1項前段、第300條，刑法
第321條第2項、第1項第2款、第3款、第25條第2項、第47條第1
項、第38條第1項第2款，判決如主文。
本案經檢察官蔡奇曉到庭執行職務。
中    華    民    國    98    年    12    月    11    日
                  刑事第一庭  審判長法  官  曾家貽
                                    法  官  鄭吉雄
                                    法  官  俞力華
以上正本證明與原本無異。
如不服本判決應於收受判決後10日內向本院提出上訴書狀，並應
敘述具體理由。其未敘述上訴理由者，應於上訴期間屆滿後20日
內向本院補提理由書( 均須按他造當事人之人數附繕本) 「切勿
逕送上級法院」。
                                    書記官  資念婷
中    華    民    國    98    年    12    月    12    日
附錄本案論罪科刑法條
中華民國刑法第321條
（加重竊盜罪）
犯竊盜罪而有左列情形之一者，處6月以上、5年以下有期徒刑：
1 於夜間侵入住宅或有人居住之建築物、船艦或隱匿其內而犯之
  者。
2 毀越門扇、牆垣或其他安全設備而犯之者。
3 攜帶兇器而犯之者。
4 結夥3人以上而犯之者。
5 乘火災、水災或其他災害之際而犯之者。
6 在車站或埠頭而犯之者。
前項之未遂犯罰之。


司法院資訊處製作；財團法人民間司法改革基金會備份。
